【裁判字號】    90,上訴,1627
【裁判日期】    901017
【裁判案由】    偽造文書等
【裁判全文】
臺灣高等法院臺中分院刑事判決                    九十年度上訴字第一六二七號
    上  訴  人
    即  被  告  丙○○
右列被告因偽造文書等案件，不服臺灣南投地方法院中華民國九十年七月二十三日第
一審判決（案號：九十年度訴字第一七三號，起訴案號：臺灣南投地方法院檢察署八
十九年度偵字第三七二二號），提起上訴，本院判決如左：
    主      文
原判決撤銷。
丙○○連續行使偽造私文書，足以生損害於他人，處有期徒刑拾月。
扣案如附表一所示偽造之信用卡伍張；如附表二所示信用卡簽帳單上偽造之「盧中宏
」署押枚、「甲○○」署押柒枚；變造之乙○○、甲○○國民身分證上「丙○○」
照片各壹張，均沒收。
    事      實
一、丙○○前於民國（下同）八十八年間因犯恐嚇取財罪，經原審法院判處有期徒刑
    一年二月確定，緩刑肆年，現正緩刑中。詎仍不知悔改，復與姓名年籍不詳自稱
    「張助理」之成年男子，基於變造國民身分證之共同犯意聯絡之概括犯意，於八
    十九年九月初某日，在臺中市第一廣場前，由丙○○提供其本人之照片二張予「
    張助理」，再由「張助理」以丙○○之照片換貼於乙○○、甲○○之國民身分證
    上之方式，先後變造乙○○、甲○○之國民身分證各一張，足生損害於戶政機關
    國民身分證核發管理之正確性及乙○○、甲○○，嗣變造完成後，將之交予丙○○，以備其刷卡消費詐欺財物時做為特約商店查驗身分使用（迄於查獲時，均尚
    未持以行使）。丙○○乃基於為自己不法所有之詐欺及行使偽造私文書、偽造署
    押之概括犯意，於同上開時間、地點，以每張新臺幣（下同）二萬元之代價，向
    「張助理」購買如附表一所示盜拷偽造之信用卡共五張，由丙○○依序在上開信
    用卡背面偽簽「甲○○」、「甲○○」、「盧中宏」、「盧中宏」、「陳傑高」
    之署押，足以生損害於甲○○、盧中宏、陳傑高，並持以刷卡消費詐取財物使用
    （迄於查獲時，附表一編號２、４、５偽造之信用卡，均尚未持以行使）。即丙○○先於八十九年九月十六日某時許，持附表一編號３偽造之渣打銀行信用卡，
    連續在雲林縣斗六市之大大銀樓、富凱城西餐廳、南昌童裝中心，向該等特約商
    店佯稱係盧中宏本人刷卡消費，分別購買（消費）價值一萬七千八百元、一千五
    百十八元及二萬三千四百元之商品，並以信用卡持卡人自居，在附表二編號１至
    ３之簽帳單私文書上偽簽「盧中宏」署押各一枚，進而持以行使，使該等特約商
    店均不知係偽卡，陷於錯誤而交付商品，足以生損害於盧中宏、李秀琴及原發卡
    銀行─玉山商業銀行。又於八十九年九月十八日，以同一手法，持附表一編號１
    偽造之慶豐銀行信用卡，連續在雲林縣斗六市之大大銀樓、南昌童裝中心、臺灣
    加油站有限公司、車寶貝汽車百貨股份有限公司，向該等特約商店佯稱係甲○○
    本人刷卡消費，分別購買價值二萬四千二百元、一萬八千四百元、九百元、五千
    九百四十五元之商品，並以該信用卡持卡人自居，在附表二編號４至７之簽帳單
    私文書上偽簽「甲○○」署押各一枚，進而持以行使，使該等特約商店均不知係
    偽卡，陷於錯誤而交付前開商品，足以生損害於甲○○、郭美蓮及原發卡銀行─
    玉山商業銀行。再於八十九年九月十九日，以同一手法，持附表一編號１偽造之
    慶豐銀行信用卡，在雲林縣斗六市之大大銀樓，向該特約商店佯稱係甲○○本人
    刷卡消費，購買價值一萬五千二百元之商品，以該信用卡持卡人自居，在附表二
    編號８之簽帳單私文書上偽簽「甲○○」署押一枚，進而持以行使，使該特約商
    店均不知係偽卡，陷於錯誤而交付上開商品，足以生損害於甲○○、郭美蓮及原
    發卡銀行─玉山商業銀行。旋於八十九年九月二十日凌晨，以同一手法，持附表
    一編號１偽造之慶豐銀行信用卡，連續在雲林縣斗六市之仟禧小吃部、臺灣丸久
    股份有限公司，向該等特約商店佯稱係甲○○本人刷卡消費，分別購買價值九千
    五百元、一千六百四十八元之商品，以該信用卡持卡人自居，在附表二編號９至
    １○之簽帳單私文書上偽簽「甲○○」署押各一枚，進而持以行使，使該等特約
    商店均不知係偽卡，陷於錯誤而交付上開商品，足以生損害於甲○○、郭美蓮及
    原發卡銀行─玉山商業銀行。嗣於八十九年九月二十一日下午四時三十分許，其
    攜帶上開偽造之信用卡五張及變造之身分證二張，駕駛車牌號碼Ｂ三─四七一八
    號自小客車，行經國道一號公路員林收費站北向處時，為警查獲，並扣得前開偽
    造之信用卡五張及變造之身分證二張。
二、案經內政部警政署國道公路警察局第三警察隊報請臺灣彰化地方法院檢察署呈請
    臺灣高等法院臺中分院檢察署檢察長核轉臺灣南投地方法院檢察署檢察官偵查起
    訴。
    理      由
一、右揭犯罪事實，業據上訴人即被告丙○○（以下簡稱被告）迭於警訊、偵查、原
    審及本院審理時坦承不諱，核與被害人王修德、郭美蓮、李秀琴於警訊時指述情
    節大致相符（見偵查卷第七至九頁），並有如附表二所示之簽帳單影本十張、如
    附表一所示偽造之信用卡五張、變造之乙○○、甲○○國民身分證各一張及原審
    公務電話紀錄表三紙扣案可稽（見偵查卷第三六、四八、五○至五二、五九至六
    四頁及原審卷第一三、一四、二八頁），足徵被告自白與事實相符，本件事證已
    臻明確，被告犯行洵堪認定。
二、核被告以提供自己照片之方式，變造乙○○、甲○○之國民身分證各一張，足生
    損害於戶政機關國民身分證核發管理之正確性及乙○○、甲○○，係犯刑法第二
    百十二條之變造特種文書罪。被告在如附表一所示五張信用卡背面分別偽簽「甲○○」、「甲○○」、「盧中宏」、「盧中宏」、「陳傑高」之署押，足以生損
    害於甲○○、盧中宏、陳傑高，係犯刑法第二百十七條之偽造署押罪。又被告持
    附表一編號１、３偽造之慶豐銀行及渣打銀行信用卡至如附表二所示之特約商店
    刷卡消費詐取財物，並以甲○○、盧中宏自居，在如附表二所示簽帳單上偽造如
    附表二所示「盧中宏」署押三枚及「甲○○」署押七枚，復持以行使，使各該特
    約商店均陷於錯誤而交付前開財物，足以生損害於盧中宏、李秀琴、甲○○、郭
    美蓮及原發卡銀行─玉山商業銀行，係犯刑法第二百十六條、第二百十條之行使
    偽造私文書罪及同法第三百三十九條第一項之詐欺取財罪。查被告行為後，刑法
    於九十年六月二十日已公布增訂第二百零一條之一第二項，並於同月二十二日施
    行，是本案關於行使偽造信用卡部分，被告行為後法律有變更，依修正前刑法第
    二百十六條、第二百十條之行使偽造私文書罪（與輕罪第三百三十九條第一項詐
    欺取財罪論以牽連犯），其法定刑為五年以下有期徒刑，較增訂後之新法第二百
    零一條之一第二項規定之法定刑為五年以下有期徒刑，得併科三萬元以下罰金為
    輕，依刑法第二條第一項但書規定，自應適用最有利於行為人之舊法。被告與姓
    名年籍不詳自稱「張助理」之成年男子間，就前開變造特種文書部分，有犯意聯
    絡及行為分擔，為共同正犯。被告在簽帳單之私文書上偽造前開署押，並持以行
    使，其偽造署押之行為，為其偽造私文書之部分行為，而偽造私文書之低度行為
    ，為行使偽造私文書之高度行為所吸收，均不另論罪。公訴人雖漏論被告偽造署
    押罪名，惟已在起訴書中載明被告在前開偽造信用卡背面偽簽上揭署押之事實，
    應認該部分業經起訴，法院應予以審理。其變造特種文書、在上開偽造信用卡背
    面偽造署押、行使偽造私文書及詐欺取財部分，均有多次犯行，時間緊接，各犯
    構成要件相同之罪名，顯係基於概括犯意反覆為之，均為連續犯，各以一罪論。
    被告所犯變造特種文書、偽造署押、行使偽造私文書及詐欺取財四罪間，有手段
    、目的或方法、結果之牽連關係，應從一重之行使偽造私文書罪處斷。被告共同
    變造國民身分證特種文書既係備以刷卡消費詐欺財物時做為特約商店查驗身分使
    用，自與所犯其餘三罪具有手段、目的或方法、結果之牽連關係，公訴人認係數
    罪，顯有誤會。
三、原審為科刑之判決，固非無見。惟查：(1)原判決事實欄僅論及被告意圖為自己不
    法所有之概括犯意，未論及變造特種文書、偽造署押，行使偽造私文書之概括犯
    意；(2)被告對仟禧小吃部、臺灣丸久股份有限公司等特約商店刷卡消費之日期，
    為八十九年九月二十日，原判決係認同年九月十九日，以上均有未洽。被告上訴
    意旨，指摘原判決量刑過重不當，雖無理由，惟原判決既有上開可議之處，仍應
    由本院將原判決撤銷改判，爰審酌被告年輕力壯，不循合法途徑取得財富，希圖
    不勞之獲，所得財物價值，對被害人造成之損害，冒名刷卡消費破壞社會交易秩
    序之犯罪手段及犯後坦承犯行，態度良好等一切情狀，量處如主文第二項所示之
    刑，以資懲儆。又扣案如附表一所示偽造之信用卡五張為被告所有，供犯罪所用
    之物，均依刑法第三十八條第一項第二款，宣告沒收之。被告在該五張信用卡上
    偽簽之「甲○○」、「盧中宏」、「陳傑高」署押，因隨整張信用卡沒收，自毋
    庸重複宣告沒收。如附表二所示偽造之「盧中宏」署押三枚、「甲○○」署押七
    枚，不問屬於犯人與否，均應依刑法第二百十九條之規定，宣告沒收之。另扣案
    變造之乙○○、甲○○國民身分證上所換貼之被告丙○○照片各一張，係被告所
    有，雖被告尚未持該變造之身分證行使，因屬犯罪所得之物，爰依刑法第三十八
    條第一項第三款規定，併予宣告沒收之。至如附表二所示簽帳單十張，被告既已
    交付各該特約商店行使，已非屬被告所有，自不在沒收之列，併此敘明。
四、公訴意旨另略以：被告除前開有罪部分外，尚有偽造卷附之「林玉紅」簽帳單二
    張及「林宏明」簽帳單一張，持以行使而詐取財物，認涉有刑法第二百十六條、
    第二百十條及第三百三十九條第一項之罪嫌云云。惟被告於原審審理時均堅決否
    認此部分犯行，辯稱：伊只有偽簽扣案信用卡背面的簽名，其他的不是伊偽簽的
    云云。經查，扣案之五張偽造之信用卡背面僅偽簽有「甲○○」、「盧中宏」、
    「陳傑高」之署押，並無偽簽有「林玉紅」及「林宏明」之署押，有偽造之信用
    卡五張扣案可稽，難認此部分亦係出於被告所為，此外，復查無其他積極證據足
    資證明被告有公訴人所指此部分犯行，被告被訴此部分犯行，尚屬不能證明，惟
    公訴意旨認此部分與前開有罪部分，有連續犯之裁判上一罪關係，爰不另為無罪
    之諭知，亦併予敘明。
五、據上論斷，應依刑事訴訟法第三百六十九條第一項前段、第三百六十四條、第二
    百九十九條第一項前段，刑法第二條第一項但書、第五十六條、第二百十六條、
    第二百十條、第二百十二條、第二百十七條、第三百三十九條第一項、第五十五
    條、第三十八條第一項第二款、第三款、第二百十九條、罰金罰鍰提高標準條例
    第一條前段，判決如主文。
本案經檢察官李澤民到庭執行職務。
中      華      民      國      九十    年      十      月      十七    日
                                臺灣高等法院臺中分院刑事第一庭
                                      審判長法  官  陳  紀  綱
                                            法  官  蕭  錦  鍾
                                            法  官  陳  登  源
右正本證明與原本無異。
如不服本判決應於收受送達後十日內向本院提出上訴書狀，其未敘述上訴之理由者並
得於提起上訴後十日內向本院補提理由書（均須按他造當事人之人數附繕本）。
                                            書記官  林  桂  鳳
中      華      民      國      九十    年      十      月      十八    日
附錄本案論罪科刑法條：
刑法第二百十六條：
行使第二百十條至第二百十五條之文書者，依偽造、變造文書或登載不實事項或使登
載不實事項之規定處斷。
刑法第二百十條：
偽造、變造私文書，足以生損害於公眾或他人者，處五年以下有期徒刑。
刑法第二百十二條：
偽造、變造護照、旅券、免許證、特許證及關於品行、能力服務或其他相類之證書、
介紹書，足以生損害於公眾或他人者，處一年以下有期徒刑、拘役或三百元以下罰金
。
刑法第三百三十九條第一項：
意圖為自己或第三人不法之所有，以詐術使人將本人或第三人之物交付者，處五年以
下有期徒刑、拘役或科或併科一千元以下罰金。
附表一：
１、偽造之慶豐銀行信用卡（卡號：四五七九─六七八九─三三七四─一九一六號，
    原發卡銀行為玉山商業銀行，原持卡人為郭美蓮）一張。
２、偽造之誠泰商業銀行信用卡（卡號：五四二八─二一○○─○○五八─○二○七
    號，原發卡銀行為安泰商業銀行，原持卡人為江忠義）一張。
３、偽造之渣打銀行信用卡（卡號：四五七九─六七八九─三三五五─六九○○號，
    原發卡銀行為玉山商業銀行，原持卡人為李秀琴）一張。
４、偽造之渣打銀行信用卡（卡號：四九○七─000000000─○一○九號，
    原發卡銀行為中華商業銀行，原持卡人為莊松恩）一張。
５、偽造之華僑商業銀行信用卡（卡號：四五六三─000000000─○四一二
    號，原發卡銀行為美商花旗銀行，原持卡人為王修德）一張。
附表二：
１、大大銀樓金額新臺幣一萬七千八百元之信用卡簽帳單（其上有偽造之「盧中宏」
    署押一枚）。
２、富凱城西餐廳金額新臺幣一千五百十八元之信用卡簽帳單（其上有偽造之「盧中
    宏」署押一枚）。
３、南昌童裝中心金額新臺幣二萬三千四百元之信用卡簽帳單（其上有偽造之「盧中
    宏」署押一枚）。
４、大大銀樓金額新臺幣二萬四千二百元之信用卡簽帳單（其上有偽造之「甲○○」
    署押一枚）。
５、南昌童裝中心金額新臺幣一萬八千四百元之信用卡簽帳單（其上有偽造之「甲○○」署押一枚）。
６、臺灣加油站有限公司金額新臺幣九百元之信用卡簽帳單（其上有偽造之「甲○○
    」署押一枚）。
７、車寶貝汽車百貨股份有限公司金額新臺幣五千九百四十五元之信用卡簽帳單（其
    上有偽造之「甲○○」署押一枚）。
８、大大銀樓金額新臺幣一萬五千二百元之信用卡簽帳單（其上有偽造之「甲○○」
    署押一枚）。
９、仟禧小吃部金額新臺幣九千五百元之信用卡簽帳單（其上有偽造之「甲○○」署
    押一枚）。
１○、臺灣丸久股份有限公司金額新臺幣一千六百四十八元之信用卡簽帳單（其上有
      偽造之「甲○○」署押一枚）。
                                                                        Ａ


司法院資訊處製作；財團法人民間司法改革基金會備份。
